臺灣臺中地方法院刑事判決　　　　　　 100年度訴字第3001號
公　訴　人　臺灣臺中地方法院檢察署檢察官
被　　　告　賴承輝
上列被告因違反毒品危害防制條例案件，經檢察官提起公訴（10
0 年度毒偵字第1759號），被告於準備程序中就被訴事實為有罪
之陳述，經告知簡式審判程序之旨，並聽取公訴人、被告之意見
後，由本院合議庭裁定由受命法官獨任進行簡式審判程序，判決
如下：
    主    文
賴承輝施用第一級毒品，累犯，處有期徒刑玖月，扣案之海洛因
壹包（驗餘淨重零點壹陸柒玖公克）沒收銷燬之，扣案之殘渣袋
伍拾柒個、注射針筒壹支及止血帶壹條均沒收。
    犯罪事實
一、賴承輝前於民國89年6 月間，因施用毒品案件，經本院裁定
    送觀察勒戒處所執行觀察、勒戒後，認無繼續施用毒品之傾
    向，於89年6 月16日執行完畢釋放；繼於上開觀察、勒戒執
    行完畢釋放後5 年內之90年8 月間，因施用毒品案件，經本
    院再次裁定送勒戒處所執行觀察、勒戒，嗣因認無繼續施用
    毒品之傾向，於90年11月30日執行完畢釋放。復於97年間，
    因竊盜等案件，經本院以97年度易字第4938號判決分別判處
    有期徒刑4 月、3 月、3 月、3 月、3 月，並定應執行刑為
    有期徒刑1 年2 月確定；繼於98年間，因竊盜案件，經本院
    以98年度易字第1229號判決判處有期徒刑8 月確定；上開6
    罪嗣經本院裁定定其應執行刑為有期徒刑1 年8 月確定，甫
    於99年6 月30日縮刑期滿執行完畢。詎仍不知戒絕毒癮，基
    於施用第一級毒品海洛因之犯意，於100 年5 月10日晚間10
    時許，在其某友人位於臺中市北屯區景美巷47號住處內，以
    將第一級毒品海洛因置於注射針筒內，並摻水稀釋後再注射
    身體之方式，施用第一級毒品海洛因1 次。嗣因賴承輝另案
    遭通緝，為警持本院所核發之搜索票，於100 年5 月3 日晚
    間7 時許前往賴承輝友人上址住處執行搜索，當場查扣海洛
    因1 小包（驗前淨重0.1690公克，驗餘淨重0.1679公克）、
    及賴承輝所有供其施用海洛因所用之殘渣袋57個、注射針筒
    1 支暨止血袋1 個，始查悉上情。
二、案經臺中市政府警察局東勢分局報告臺灣臺中地方法院檢察
    署檢察官偵查起訴。
    理    由
一、本件被告所犯者非為死刑、無期徒刑、最輕本刑為3 年以上
    有期徒刑之罪或高等法院管轄第一審案件，其於準備程序進
    行中，先就被訴事實為有罪之陳述，經告知其簡式審判程序
    之旨，並聽取公訴人、被告之意見後，本院合議庭依刑事訴
    訟法第273 條之1 第1 項之規定，裁定由受命法官獨任以簡
    式審判程序進行本案之審理，合先敘明。
二、上揭犯罪事實，迭據被告賴承輝先後於檢察事務官訊問及本
    院準備程序、審理期日均坦承不諱（見毒偵卷第43至44頁、
    本院100 年11月30準備程序筆錄第2 頁、簡式審判筆錄第5
    頁），其為警採集之尿液檢體（尿液檢體代號：M0000000
    號），經送請詮昕科技股份有限公司檢驗結果，呈可待因、
    嗎啡陽性反應一節，亦有該公司濫用藥物尿液檢驗報告、尿
    液代號與真實姓名對照表附卷可佐（見警卷第20頁、毒偵卷
    第32頁）。而警方在查獲現場扣得疑似海洛因之白色粉末嗣
    經鑑定結果，檢出海洛因成分，送驗淨重0.1690公克、驗餘
    淨重0.1679公克等情，復有行政院衛生署草屯療養院鑑定書
    在卷可稽（見毒偵卷第27頁）。查施用海洛因後24小時內經
    由尿液排出之量可達使用劑量之80% ，該種毒品於尿液中排
    出之最長時限，受施用劑量、施用方式、個人體質及代謝情
    況等因素影響，因個案而異，一般可檢出之最長時間為海洛
    因服用後2 至4 天等情，此業經行政院衛生署管制藥品管理
    局以90年5 月4 日管檢字第93902 號函釋明確，佐以前揭尿
    液檢驗報告明白揭示係以氣相層析質譜儀法作為確認檢驗之
    方式，而以氣相層析質譜儀分析法進行確認者，均不致產生
    偽陽性反應，復為同局於92年6 月20日以管檢字第09200047
    13號函釋明甚詳。準此，被告之尿液既經以氣相層析質譜儀
    法檢驗，呈嗎啡、可待因陽性反應，堪認被告自白於前開時
    、地施用第一級毒品海洛因等情，核與事實相符，可以採信
    。綜上，本案事證已臻明確，被告施用第一級毒品之犯行堪
    予認定，應依法論科。
三、論罪科刑：
(一)、按毒品危害防制條例於92年7 月9 日修正公布，自93年1 月
    9 日施行，其中第20條、第23條將施用毒品之刑事處遇程序
    ，區分為「初犯」、「5 年內再犯」及「5 年後再犯」，依
    其立法理由之說明：「初犯」，經觀察、勒戒或強制戒治後
    ，應為不起訴處分或不付審理之裁定；經觀察、勒戒或強制
    戒治執行完畢釋放後，「5 年內再犯」者，因其再犯率甚高
    ，原實施之觀察、勒戒及強制戒治既已無法收其實效，爰依
    法追訴或裁定交付審理，至於經觀察、勒戒或強制戒治執行
    完畢釋放後，「5 年後再犯」者，前所實施之觀察、勒戒或
    強制戒治已足以遮斷其施用毒品之毒癮，為期自新及協助其
    斷除毒癮，仍適用「初犯」之規定，先經觀察、勒戒或強制
    戒治之程序，從而，僅限於「初犯」及「5 年後再犯」2 種
    情形，始應先經觀察、勒戒或強制戒治程序，倘被告於5 年
    內已再犯，經依法執行觀察、勒戒、強制戒治或追訴處罰，
    縱其第3 次（或第3 次以上）再度施用毒品之時間，在初犯
    經觀察、勒戒或強制戒治執行完畢釋放5 年以後，已不合於
    「5 年後再犯」之規定，且因已於「5 年內再犯」，顯見其
    再犯率甚高，原實施觀察、勒戒或強制戒治，已無法收其實
    效，應依該條例第10條處罰（最高法院95年第7 次、97年第
    5 次刑事庭會議決議、98年度台非字第211 號、99年度台非
    字第277 號判決可資參照）。查被告前於89年6 月間，因施
    用毒品案件，經本院裁定送觀察勒戒處所執行觀察、勒戒後
    ，認無繼續施用毒品之傾向，於89年6 月16日執行完畢釋放
    ；繼於上開觀察、勒戒執行完畢釋放後5 年內之90年8 月間
    ，因施用毒品案件，經本院再次裁定送勒戒處所執行觀察、
    勒戒，嗣因認無繼續施用毒品之傾向，於90年11月30日執行
    完畢釋放等情，有臺灣高等法院被告前案紀錄表在卷可稽。
    被告於所受觀察、勒戒執行完畢釋放後5 年內既已曾有再犯
    ，本件即與上開條例第20條第3 項所規定之「5 年後再犯」
    情形不符，公訴人逕予起訴，自無不合。
(二)、核被告所為，係犯毒品危害防制條例第10條第1 項之施用第
    一級毒品罪。被告施用前持有第一級毒品之低度行為，應為
    施用第一級毒品之高度行為所吸收，不另論罪。被告有事實
    欄所示之前科及執行紀錄，有上開臺灣高等法院被告前案紀
    錄表附卷可稽，其受有期徒刑之執行完畢後，5 年內故意再
    犯本件有期徒刑以上之罪，為累犯，應依刑法第47條第1項
    規定加重其刑。
(三)、爰審酌被告雖經觀察、勒戒之矯治，仍未戒除毒癮之惡習，
    顯然缺乏戒斷決心，惟其所為既僅屬戕害自身之行為，並未
    侵犯其他法益，且於本院審理時復坦認犯行，犯後態度尚屬
    良好，並兼衡其犯罪之動機、目的、手段、被告之生活狀況
    及智識程度等一切情狀，認公訴人對被告求處有期徒刑10月
    ，稍屬過重，爰量處如主文所示之刑，以為警惕。扣案之海
    洛因1 包經送鑑驗結果，確實檢出第一級毒品海洛因成分，
    有如前述，應依毒品危害防制條例第18條第1 項前段之規定
    ，沒收銷燬之，至於鑑驗耗用之毒品既已滅失，自無庸宣告
    沒收銷燬，併此敘明；再者，扣案之殘渣袋57個、注射針筒
    1 支、止血帶1 個，均係被告所有供其施用海洛因所用之物
    ，業據被告於本院審理時供承明確（見本院100 年11月30日
    準備程序筆錄第2 至3 頁、簡式審判筆錄第3 頁），爰依刑
    法第38條第1 項第2 款之規定，併予宣告沒收。
據上論斷，應依刑事訴訟法第273 條之1 第1 項、第299 條第1
項前段，毒品危害防制條例第10條第1 項、第18條第1 項，刑法
第11條、第47條第1 項、第38條第1 項第2 款，判決如主文。
中    華    民    國  100     年    12    月    14    日
                  刑事第十七庭  法  官  呂綺珍
以上正本證明與原本無異。
如不服本判決應於收受送達後10日內向本院提出上訴書狀，並應
敘述具體理由；其未敘述上訴理由者，應於上訴期間屆滿後20日
內向本院補提理由書（均須按他造當事人之人數附繕本）「切勿
逕送上級法院」。
                                書記官  蕭訓慧
中    華    民    國  100     年    12    月    14    日
附錄論罪科刑法條：
毒品危害防制條例第10條
施用第一級毒品者，處 6 月以上 5 年以下有期徒刑。
施用第二級毒品者，處 3 年以下有期徒刑。